臺灣高等法院刑事判決　　　　　　　　　　　　　九十三年度上訴字第一七０八號
　　上　訴　人　臺灣板橋地方法院檢察署檢察官
　　被　　　告　甲○○
右上訴人因被告違反毒品危害防制條例案件，不服臺灣板橋地方法院九十三年度訴字
第一五七號，中華民國九十三年五月六日第一審判決（起訴案號：臺灣板橋地方法院
檢察署九十二年度偵字第二０八一一號），提起上訴，本院判決如左：
    主  文
原判決撤銷。
甲○○連續轉讓第二級毒品，處有期徒刑陸月，如易科罰金，以參佰元折算壹日，扣
案之吸食器貳個(壹組）、撈用吸管壹支均沒收。
    事  實
一、甲○○明知安非他命係毒品危害防制條例所明定之第二級毒品，不得施用、轉讓
    及持有，竟基於轉讓第二級毒品安非他命之概括犯意，分別於民國九十二年十一
    月十三、十四日，在臺北縣三峽鎮○○路二五○號住處，以撈用吸管將第二級毒
    品安非他命放在吸食器內加熱生煙方式自行施用安非他命（其施用第二級毒品部
    分，經臺灣板橋地方法院裁定送觀察勒戒後認無繼續施用毒品傾向，由臺灣板橋
    地方法院檢察署檢察官為不起訴處分確定）時，基於概括之犯意，將前揭吸食器
    交付予陳瑋司施用二、三口，而連續轉讓第二級毒品安非他命予陳瑋司（陳瑋司
    施用第二級毒品安非他命部分，經臺灣板橋地方法院裁定送觀察勒戒後認無繼續
    施用毒品傾向，由臺灣板橋地方法院檢察署檢察官為不起訴處分確定）。嗣於同
    年十一月十五日十五時，經警在上址當場查獲，並扣得第二級毒品安非他命七包
    （毛重五點六公克）、安非他命殘渣袋九個（安非他命量微無法析離磅秤）、及
    其所有供轉讓施用第二級毒品安非他命之撈用吸管一支、吸食器二個（一組）。
二、案經臺北縣政府警察局三峽分局報請臺灣板橋地方法院檢察署檢察官偵查起訴。
    理  由
壹、證據能力方面：被告於原審選任之辯護人抗辯略以：本件員警於九十二年十一月
    十五日當日係在無搜索票情況下，架著被告進入屋內進行搜索，根本未經被告同
    意，卷附之「自願搜索同意書」係被告在警局製作警訊筆錄時，經警所令始簽署
    ，是本件屬違法搜索，所查扣之物品無證據能力等語。經查：證人邱泰山即查獲
    員警於原審審理時結證當天（即九十二年十一月十五日）因接獲線報得知被告有
    施用毒品情形，而先至被告前開住處前勘查，適遇被告，即上前表明身分進行盤
    查，嗣被告進入住處後即自行交出毒品等物等語，核與證人陳瑋司於本院審理時
    證稱警方到時，伊是在被告的房間，而安非他命是被告自己拿出來的等語相符（
    詳原審九十三年四月三十日審判筆錄），是證人邱泰山所證情節，應與事實相符
    ，為可採信，則本件所查扣之物品既係被告出於自願所提出而經警查扣，即無何
    違法之處，況依刑事訴訟法第一百三十一條之一「搜索，經受搜索人出於自願性
    同意者，得不使用搜索票。但執行人員應出示證件，並將其同意之意旨記載於筆
    錄」之規定，並不以由受搜索人簽署自願搜索同意書為要式，故只要係出於受搜
    索人之自願性接受搜索，則受搜索人究係何時簽署自願搜索同意書，並無礙其搜
    索之合法性，是本件所查扣之物品，自有證據能力，先予敘明。
貳、得心證之理由：
一、訊據被告甲○○矢口否認有轉讓第二級毒品安非他命之犯行，於原審及本院審理
    時一致辯稱：是陳瑋司跑到他家時自行取去施用，伊並未轉讓云云，惟查：被告
    於右揭時、地轉讓第二級毒品安非他命予陳瑋司施用之事實，業據證人陳瑋司於
    原審審理時證述情節相符，其結證稱「（辯護人問：何時到被告家中？）十三、
    十四、十五」、「（辯護人問：為何這三天到被告家中？）十三、十四是去幫被
    告修電腦，十五說要幫他搬家」、「（辯護人問：九十二年十一月十五日警方到
    達時，你有無吸食安非他命？）沒有」、「（辯護人問：十三、十四到被告家中
    有無吸安非他命？）有的」、「（辯護人問：當場施用的情形如何？）當時我到
    被告家中時，被告正在施用，我說我也想施用，被告就拿給我」、「（辯護人問
    ：是吸食還是有帶走？）看到被告在吸食，有跟被告要，我吸了二、三口」、「
    （辯護人問：有無帶走安非他命？）沒有」、「（檢察官問：你看到被告如何吸
    食安非他命的？）用電燈泡跟鋁箔包做的吸食器，安非他命放在玻璃球上，火放
    在玻璃球下面燒」、「（辯護人問：跟被告說你也要吸時，被告如何讓你也可以
    吸？）我幫被告修電腦時，被告在吸，我說我也要吸，被告整個吸食器拿給我，
    我吸了二、三口」等語（見原審九十三年四月二十日審判筆錄），而被告於偵查
    中亦自承有分一點安非他命於陳瑋司用，然並未拿錢等語（見偵查卷第二六頁）
    ，核其二人所述，互核相符，並有於被告家中查獲之第二級毒品安非他命七包（
    毛重五點六公克）、安非他命殘渣袋九個（安非他命量微無法析離磅秤）、撈用
    吸管一支及吸食器二個等物扣案可證。又被告與證人陳瑋司均因前開施用第二級
    毒品安非他命行為，分別經臺灣板橋地方法院裁定應送勒戒處所觀察勒戒後，均
    認無繼續施用毒品之傾向，由臺灣板橋地方法院檢察署檢察官分別為不起訴處分
    確定之事實，有本院被告全國前案紀錄表及臺灣板橋地方法院檢察署九十二年度
    毒偵字第三七七六號不起訴處分書在卷可稽，足認證人陳瑋司前開所證，核與事
    實相符，應可採信。被告於原審及本院審理時雖推翻偵查中之轉讓第二級毒品安
    非他命之供述，辯稱：係證人陳瑋司見其施用時自行取用云云，應屬避重就輕卸
    責之詞，自不足以採信。原審辯護意旨又以：動產所有之移轉應以讓與合意及交
    付為要件，且轉讓毒品係以轉讓所有權之意思，將毒品交付使受讓取得而占有該
    毒品，如無交付毒品之行為，即無轉讓罪責之可言於云云。查，被告縱非直接轉
    讓第二級毒品安非他命晶體予陳瑋司施用，然安非他命經加熱後雖轉化為氣體，
    但二者除狀態有異外，性質上屬安非他命，其於法律上之評價並無不同，辯護意
    旨上開所述，自不足為有利於被告之認定。本件事證明確，被告犯行堪以認定。
三、核被告所為，係犯毒品危害防制條例第八條第二項之轉讓第二級毒品罪。其轉讓
    前持有之低度行為，為轉讓之高度行為吸收，不另論罪。又先後二次轉讓第二級
    毒品行為，時間緊接，所犯係構成要件相同之罪名，顯係出於概括犯意為之，為
    連續犯，應依刑法第五十六條之規定以一罪論。原審據以論罪科刑，固非無見，
    惟認定被告成立幫助施用第二級毒品罪，尚有不合，檢察官上訴意旨指摘原審判
    決法條不當，為有理由；又按沒收為從刑，依主從刑不可分原則，其沒收物，自
    應與主刑所宣告之罪名有關者，始得在沒收之列，原審將與轉讓第二級毒品行為
    無關之安非他命七包、安非他命殘渣袋九個，併於轉讓毒品罪刑項下宣告沒收，
    亦有未洽。故原審判決既有上述可議之處，自應由本院將原審判決撤銷，自行改
    判。爰審酌被告素行，本身有施用安非他命之習性，於施用時轉讓於友人施用，
    次數僅二次、犯罪情節尚非嚴重、犯罪後坦承部分之犯罪經過、所生損害等一切
    情狀，量處如主文所示之刑，並諭知易科罰金之折算標準。
四、扣案之吸食器二個，被告於原審自承為一組之二部分，而撈用吸管一支為放置安
    非他命於吸食器所用，且均為其所有等語，故被告既係以撈用吸管將安非他命置
    於吸食器中加熱轉讓予陳瑋司施用，上述吸管及吸食器，即屬供其轉讓第二級毒
    品所用之物，應依刑法第三十八條第一項第二款之規定，宣告沒收。至扣案之安
    非他命七包（毛重五點六公克）及安非他命殘渣袋九個（安非他命量微無法析離
    磅秤），雖屬毒品危害防制條例所定之第二級毒品，惟應係被告涉犯施用第二級
    毒品所持之毒品，而與本件轉讓犯罪無關，自應於其所犯施用第二級毒品罪刑項
    下沒收，附此敘明。
據上論斷，應依刑事訴訟法第三百六十九條第一項前段、第三百六十四條、第二百九
十九條第一項前段，毒品危害防制條例第八條第二項，刑法第十一條前段、第五十六
條、第四十一條第一項前段、第三十八條第一項第二款，罰金罰鍰提高標準條例第二
條，判決如主文。
本案經檢察官郭弘佑到庭執行職務。
中　　　華　　　民　　　國　　九十三　　年　　　八　　　月　　 十七 　　日
                              臺灣高等法院刑事第十一庭
                                  審判長法  官　楊　照　男
                                        法  官  王　詠　寰
                                        法  官  江　振　義
右正本證明與原本無異。
如不服本判決，應於收受送達後十日內向本院提出上訴書狀，其未敘述上訴之理由者
並得於提起上訴後十日內向本院補提理由書（均須按他造當事人之人數附繕本）。
                                        書記官　劉　文　美
中　　　華　　　民　　　國　　九十三　　年　　　八　　　月　　 十八 　　日
附錄：本案論罪科刑法條全文
毒品危害防制條例第八條
轉讓第一級毒品者，處一年以上七年以下有期徒刑，得併科新臺幣一百萬元以下罰金
。
轉讓第二級毒品者，處六個月以上五年以下有期徒刑，得併科新臺幣七十萬元以下罰
金。
